臺灣臺中地方法院刑事判決
110年度交訴字第94號
公  訴  人  臺灣臺中地方檢察署檢察官
被      告  施沁宏


上列被告因肇事逃逸罪等案件，經檢察官提起公訴（109年度偵
字第23226號），本院判決如下：
    主    文
施沁宏犯駕駛動力交通工具發生交通事故致人傷害而逃逸罪，累
犯，處有期徒刑拾月。
    犯罪事實
一、施沁宏明知其汽車駕駛執照業經吊銷，仍於民國109年5月20
    日下午6時6分許前某時，駕駛車牌號碼00-0000號自用小貨
    車（登記於陳金龍名下），沿臺中市太平區東平路由新平路
    往祥順路（即由東往西）方向行駛，於同日下午6時6分許，
    行經東平路717號前，本應注意車前狀況及兩車並行之間隔
    ，且依當時天候晴、暮光、柏油路面乾燥、道路無障礙物及
    視距良好等情形，並無不能注意之情事，竟疏未注意及此，冒
    然自左側超越同向前方盧秀珠所騎乘之車牌號碼000-0000號
    普通重型機車，導致其所駕駛之上開自用小貨車與盧秀珠所
    騎乘之上開普通重型機車發生擦撞，盧秀珠因此人、車倒地
    ，而受有左側鎖骨骨折、左側第三肋骨骨折、左臉及四肢多
    處擦傷等傷害（施沁宏所涉過失傷害罪嫌部分，由本院另行
    審結）。詎施沁宏於肇事致盧秀珠受傷後，未停留現場救助
    受傷之盧秀珠，反基於肇事逃逸之犯意，駕駛上開自用小貨
    車離開現場。嗣經警據報到場處理，並調閱監視器錄影畫面
    ，始循線查悉上情。
二、案經盧秀珠及楊火旺（即盧秀珠之配偶）訴由臺中市政府警
    察局太平分局報告臺灣臺中地方檢察署檢察官偵查起訴。
    理    由
壹、證據能力部分：
一、按被告以外之人（包括證人、鑑定人、告訴人、被害人及共
    同被告等）於審判外之陳述，雖不符刑事訴訟法第159條之1
    至之4等之規定，而經當事人於審判程序同意作為證據，法
    院審酌該言詞陳述或書面陳述作成時之情況，認為適當者，
    亦得為證據；當事人、代理人或辯護人於法院調查證據時，
    知有刑事訴訟法第159條第1項不得為證據之情形，而未於言
    詞辯論終結前聲明異議者，視為有前項之同意，同法第159
    條之5定有明文。查，被告施沁宏與檢察官對於本判決以下
    所引用被告以外之人於警詢及偵訊時所為陳述之證據能力，
    於本院準備程序時均表示無意見或同意有證據能力，得做為
    本案證據使用（見本院卷第38至40頁），且於審判期日對法
    院提示之卷證，均表示沒意見等語，迄至言詞辯論終結前亦
    未聲明異議，且經本院審酌該等證據資料製作時之情況，並
    無違法不當及證明力明顯過低之瑕疵，堪認作為證據應屬適
    當，依法自均有證據能力。
二、本院以下所引用之非供述證據，均與本件事實具有自然關聯
    性，且核屬書證、物證性質，又查無事證足認有違背法定程
    序或經偽造、變造所取得等證據排除之情事，復經本院依刑
    事訴訟法第164條、第165條踐行物證、書證之調查程序，且
    檢察官及被告對此部分之證據能力亦均不爭執，依同法第15
    8條之4之反面解釋，均認有證據能力。
貳、實體部分：
一、認定犯罪事實所憑證據及理由：
  ㈠訊據被告固坦承其於犯罪事實所載之時、地駕駛自用小貨車
    ，因過失與告訴人盧秀珠發生交通事故，並致告訴人盧秀珠
    受有前開傷害等事實，惟矢口否認有何駕駛動力交通工具發
    生交通事故致人傷害而逃逸犯行，辯稱：我有停留現場，我
    有問是否需要幫忙、有人報案嗎，有人說有報案且不用幫忙
    ，我不曉得我有撞到告訴人盧秀珠，沒有留電話，我就走了
    云云。
  ㈡惟查：
　⒈被告於犯罪事實所示時、地駕駛自用小貨車，因過失與告訴
    人盧秀珠發生交通事故，致告訴人盧秀珠受有前開傷害等事
    實，為被告坦承不諱（見本院卷第168頁），核與證人即告
    訴人盧秀珠於警詢、偵訊時（見偵卷第33至37、39至43、85
    、149至150頁）、楊火旺於警詢時（見偵卷第53至59、61至
    63頁）、證人陳金龍於警詢時（見偵卷第45至51頁）之證述
    情節相符，復有警員職務報告（見偵卷第21頁）、臺中市政
    府警察局舉發違反道路交通管理事件通知單影本（見偵卷第
    69頁）、道路交通事故現場圖（見偵卷第73頁）、道路交通
    事故調查報告表（一）、（二）（見偵卷第75至77頁）、臺
    中市政府警察局交通事故補充資料表（見偵卷第83頁）、車
    牌號碼00-0000號自用小貨車之車行記錄匯出文字資料（見
    偵卷第113頁）、告訴人盧秀珠之長安醫院診斷證明書（見
    偵卷第117頁）、被告之證號查詢汽車駕駛人資料（見偵卷
    第123頁）各1份、車輛詳細資料報表2份（見偵卷第127、12
    9頁）、本院110年4月26日勘驗光碟筆錄暨行車紀錄器錄影
    畫面截圖5張（見本院卷第40至41、45至53頁）、現場及車
    損照片21張（見偵卷第89至109頁）、監視器錄影畫面翻拍
    照片4張（見偵卷第111頁）、行車紀錄器錄影畫面截圖4張
    （見偵卷第155至157頁）、監視器暨行車紀錄器錄影檔案光
    碟1片（見偵卷第197頁）在卷可參，此部分事實，首堪認定
    。
　⒉質之被告始終否認有逃逸之事實，並以前詞置辯，然：
　⑴告訴人盧秀珠受有犯罪事實所載之傷勢已經認定如前，參之
    本院當庭勘驗行車紀錄器錄影光碟之勘驗結果：於2分2秒時
    ，告訴人盧秀珠機車車身向左傾斜後倒地，此時藍色小貨車
    （即B車【被告駕駛之車輛】）在告訴人盧秀珠人車左側，
    繼續向前行駛。於2分5 秒時，深色小客車（即C車）減速經
    過告訴人盧秀珠人車倒地位置，告訴人盧秀珠頭朝向車道、
    身體橫倒在路面邊線上。於2分8秒時，可見藍色小貨車（即
    B車）已緩緩駛向路邊。於2分13秒時可見藍色小貨車（即B
    車）停靠在路邊之電線桿旁，於2 分18秒時，深色小客車（
    即C車）行駛到藍色小貨車（即B 車）左側並減速停下；於2
    分30秒時，一臺藍色小貨車（即被告駕駛之車輛）往路邊停
    靠，沿路除了一名腳踏車騎士停在路邊外，無其他人車暫停
    路邊。於2分31秒時可見一名機車騎士（即告訴人盧秀珠）
    倒在路面邊線上，於2分35秒時可見該藍色小貨車停靠在電
    線桿旁，其車牌號碼為00-0000號，駕駛座的車窗開著，駕
    駛的左手臂靠在車窗上（見本院卷第40至41頁）。可認被告
    於本件駕駛車輛時，其駕駛座車窗係開啟之狀態，而其駕駛
    之車輛擦撞告訴人盧秀珠騎乘之機車，告訴人盧秀珠人車均
    倒地，應致相當之聲響，被告當無可能均未聽聞車外之機車
    倒地聲響，此外，本件事故發生後，被告即駕駛車輛向前停
    靠，顯見被告知悉其駕駛車輛行經告訴人盧秀珠騎乘機車旁
    時，告訴人盧秀珠即人車倒地，則被告豈會不知告訴人盧秀
    珠係因其駕駛車輛之過失行為而倒地成傷？是被告所辯其不
    知撞到告訴人盧秀珠云云，難認可採。
　⑵被告於警詢時供稱：當時我看見一堆人停下來，我跟著停下
    來上前看一下，我看告訴人盧秀珠躺在地上，其他人說告訴
    人盧秀珠是自摔，我問要不要協助報警，但我沒有報警或叫
    救護車云云（見偵卷第23至31頁）；於偵訊時供稱：我看到
    是經過告訴人盧秀珠就倒了，我經過時後面有人按喇叭，我
    才停車走過去再走回來，下車時很多人圍在那，告訴人盧秀
    珠當時一動也不動云云（見偵卷第177至179頁）；於本院準
    備程序時供稱：我聽到後面有人按喇叭我才停下，我想說是
    不是要幫忙才走下去看，我看到多人圍在那，我問需不需要
    幫忙，他們說有人在處理，我就走了云云（見本院卷第35至
    43頁）；於本院訊問時供稱：我看到有人叫警察跟救護車，
    我就離開了，我不知道是何人報警及叫救護車，我沒有留在
    現場讓員警或被害人確認身分云云（見本院卷第129至131頁
    ）；於本院審理供稱：我走到現場看，我問有人報案嗎、需
    要幫忙嗎，有人說有報案、不用幫忙，我沒有打給警察報案
    ，也沒有打給救護人員到場，沒有留聯絡方式給告訴人盧秀
    珠或其他路人云云（見本院卷第169頁）。被告就其於事故
    發生後為何停下車輛乙情，前開陳述已有齟齬之瑕疵，又參
    以前開勘驗結果，本件車禍事故發生後，可見被告係自行將
    車輛往前停靠在路邊之電線桿旁，而後方車輛繼續向前行駛
    ，與被告前開所述看到很多人停下來、後面有人按喇叭才停
    下等辯詞，均不相符，是其所述，已難遽採。本件被告知悉
    其駕駛車輛之過失行為致告訴人盧秀珠人車倒地成傷乙節，
    已認定如前，而被告雖有停留現場，然其下車查看告訴人盧
    秀珠情形後，或恐後續之賠償責任，而未讓告訴人盧秀珠或
    其他相關人員得知其真實身分，且未徵得告訴人盧秀珠同意
    ，亦未確認告訴人盧秀珠獲得救護，即逕行離去，是被告確
    有駕駛動力交通工具發生交通事故致人傷害而逃逸之犯意及
    行為，應堪認定。
  ㈢綜上所述，本案事證明確，被告所辯，實屬飾卸之詞，委無
    可信，被告上開駕駛動力交通工具發生交通事故致人傷害而
    逃逸犯行，堪已認定，應依法論科。
二、論罪科刑：
  ㈠查被告行為後，刑法第185條之4依司法院釋字第777號解釋意
    旨，於110年5月28日修正公布，同年月30日施行。關於行為
    人駕駛動力交通工具發生交通事故係過失致人傷害而逃逸者
    ，修正前該條規定「處1年以上7年以下有期徒刑」，修正後
    該條第1項前段則規定「處6月以上5年以下有期徒刑」。經
    比較新、舊法之結果，修正後之規定較有利於被告，依刑法
    第2條第1項但書規定，自應適用被告行為後即修正後之現行
    規定論處。是核被告所為，係犯（修正後之現行）刑法第18
    5條之4第1項前段之駕駛動力交通工具發生交通事故致人傷
    害而逃逸罪。又本件被告就發生交通事故致人傷害既有未注
    意車前狀況及兩車並行之間隔等過失，自無刑法第185條之4
    第2項減輕或免除其刑規定之適用，附此敘明。
  ㈡被告前因公共危險案件，經臺灣苗栗地方法院以107年度苗交
    簡字第439號判決判處有期徒刑4月確定，並於107年8月23日
    徒刑易科罰金執行完畢，有臺灣高等法院被告前案紀錄表1
    份在卷可考，其於前案受有期徒刑執行完畢後，5年以內故
    意再犯本案有期徒刑以上之罪，為累犯。考量被告前經判刑
    確定再犯本案，顯見其前罪之徒刑執行無成效，對刑罰反應
    力薄弱，且本案並無司法院釋字第775號解釋意旨所指個案
    應量處最低法定刑，又無法適用刑法第59條規定減輕其刑，
    而應依此解釋意旨裁量不予加重最低本刑之情形（最高法院
    108年度台上字第338號判決意旨參照），爰依刑法第47條第
    1項規定加重其刑。
  ㈢爰以行為人之責任為基礎，審酌被告駕駛車輛發生交通事故
    後並未協助或確認告訴人盧秀珠已獲救護，亦未留下聯絡方
    式或報警即逕自離去，實應予非難；考量被告就本案交通事
    故已與告訴人盧秀珠達成調解等情，有本院調解程序筆錄1
    份存卷可參（見本院卷第175至176頁）；又衡及本件發生交
    通事故之環境尚非無人煙之地、告訴人盧秀珠於交通事故後
    倒地昏迷、所受傷勢非輕等節，暨被告自陳之高中肄業之智
    識程度、目前從事粗工、日薪新臺幣1000元、離婚等家庭生
    活及經濟狀況（詳見本院卷第170頁）等一切情狀，量處如
    主文所示之刑。
據上論斷，應依刑事訴訟法第299條第1項前段，刑法第2條第1項
但書、第185條之4第1項前段、第47條第1項，判決如主文。
本案經檢察官胡宗鳴提起公訴，檢察官葉芳如、張溢金、陳怡廷
到庭執行職務。
中　　華　　民　　國　　111 　年　　3 　　月　　30　　日
                  刑事第十一庭　審判長  法　官  曹錫泓
                                        法　官  林依蓉
                                        法  官  蔡汎沂
以上正本證明與原本無異。
如不服本判決應於收受送達後20日內向本院提出上訴書狀，並應
敘述具體理由；其未敘述上訴之理由者，應於上訴期間屆滿後20
日內向本院補提理由書（均須按他造當事人之人數附繕本）「切
勿逕送上級法院」。
告訴人或被害人如不服判決，應備理由具狀向檢察官請求上訴，
上訴期間之計算，以檢察官收受判決正本之日起算。
　　　                                　書記官  黃筠婷
中　　華　　民　　國　　111 　年　　3 　　月　　30　　日
附錄論罪科刑法條:
刑法第185-4條
駕駛動力交通工具發生交通事故，致人傷害而逃逸者，處六月以
上五年以下有期徒刑；致人於死或重傷而逃逸者，處一年以上七
年以下有期徒刑。
犯前項之罪，駕駛人於發生交通事故致人死傷係無過失者，減輕
或免除其刑。